最高法院刑事判決　　　　　　　　　　　　　　　九十三年度台上字第四七二四號
　　上　訴　人　甲○○
右上訴人因公共危險等罪案件，不服台灣高等法院花蓮分院中華民國九十年十二月五
日第二審判決（九十年度上訴字第二二五號，起訴案號：台灣台東地方法院檢察署八
十九年度偵字第二一一一號），提起上訴，本院判決如左：
    主    文
原判決撤銷，發回台灣高等法院花蓮分院。
    理    由
本件原判決認定：上訴人甲○○於民國八十九年九月九日晚上九時許，與多位友人在
台東市杉原海水浴場內共飲，於飲用一大杯生啤酒後，已至不能安全駕駛動力交通工
具之狀態，猶駕駛車號ＷＲ｜七一０七號之藍色自用廂型車，於同年月十日（起訴書
誤植為九日）凌晨一時五分許，沿台九線公路往卑南方向行駛，行經該路台東縣卑南
鄉○○村○○路三０六號前，經執行路檢勤務之台東縣警察局台東分局永樂派出所警
員胡威、謝順隆及主管林志弘查覺其駕車急馳及夜間未開啟大小燈之不正常現象，且
不依路檢車道行駛，乃予攔檢並要求其出示證件以供查驗，上訴人為規避酒測，明知
警察站立在其車前執行警戒勤務，竟仍意圖逃逸而開車衝撞，使執勤員警胡威閃避不
及而摔倒在地，致兩手手肘擦傷（涉嫌傷害部分未據告訴），旋經主管下令追捕，終
於在其台東縣賓朗鄉○○村○○路四二四號住處前為警逮捕，發現上訴人酒氣甚濃，
且一再拒絕接受酒精測試，嗣經送往行政院衛生署台東醫院強制抽血測試，始測得其
血液中之酒精濃度值高達每公合（即十分之一公升，起訴書誤植為公升）二○七．四
毫克（所涉酒後不能安全駕駛罪部分業經第一審判決確定），始予查獲等情，因而撤
銷第一審關於被訴肇事逃逸及妨害公務部分諭知無罪之判決，此部分改判論處上訴人
駕駛動力交通工具肇事，致人受傷而逃逸及妨害公務罪刑，固非無見。
惟查：(一)刑法第一百八十五條之四之肇事致人死傷而逃逸罪，固不以行為人對於事故
之發生應負過失責任為必要，但仍以行為人對於事故之發生非出於故意為前提。蓋所
謂駕駛動力交通工具肇事，依據文義，係指「發生交通事故」、「發生車禍」而言，
應屬「意外」之情形，若蓄意運用車輛以為殺人或傷害人之犯罪工具，即應成立殺人
或傷害罪，不應稱為駕駛動力交通工具肇事。此觀該條之立法理由，係為「維護交通
安全，加強救護，減少被害人之死傷，促使駕駛人於肇事後，能對被害人即時救護，
特增設本條，關於肇事致人死傷而逃逸之處罰規定。」可知確保交通秩序之維護，減
少被害人之傷亡，以促進交通之安全，方為本條立法之目的，故其適用上應限於車禍
肇事之交通案件，亦即惟有以行為人非因故意，駕駛動力交通工具肇事，並於肇事後
，對於被害人不施加救護而逃逸，始克成立，如係故意以汽車作為犯罪之工具，立法
者本無對於行為人於故意犯罪後，仍留現場對於被害人為即時救護之期待，縱行為人
嗣後駕車逃離現場，亦僅能論以該故意犯罪之罪責，尚難以侵害社會法益之公共危險
罪相繩。本件原判決既認定「上訴人為規避酒測，明知警察站立在其車前執行警戒勤
務，竟仍意圖逃逸而開車衝撞，使執勤員警胡威閃避不及而摔倒在地，致兩手手肘擦
傷」部分構成妨害公務罪責，該部分自屬故意犯罪無疑。果上訴人係基於妨害公務之
故意衝撞警員，其目的即在逃離現場，自難期其再對被害人為任何救護行為，揆諸首
開說明，原判決遽就上訴人駕車逃逸，旋經主管下令追捕，終於在其台東縣賓朗鄉○
○村○○路四二四號住處前為警逮捕部分再論以肇事致人死傷而逃逸罪，已有適用法
則不當之違法。(二)原判決以上訴人所犯妨害公務及肇事致人死傷而逃逸罪間犯意各別
，應予分論併罰。然原判決事實又認定「……林志弘查覺其駕車急馳及夜間未開啟大
小燈之不正常現象……乃予攔檢……，上訴人為規避酒測……竟仍『意圖逃逸而開車
衝撞』，使執勤員警胡威閃避不及而摔倒在地……」，似認上訴人開車衝撞為其逃逸
之方法，二罪間似有方法結果之牽連關係，而屬裁判上一罪，其事實之認定與理由之
說明亦相齟齬，自有判決理由矛盾之違法。以上或為上訴意旨所指摘，或為本院得依
職權調查之事項，應認原判決有發回更審之原因。原判決關於上訴人妨害公務部分，
雖屬不得上訴本院之案件，惟依原判決事實認定，似認定與肇事致人死傷而逃逸罪間
有方法結果之牽連關係，有如前述，且為上訴意旨所指摘，基於審判不可分之原則，
自應併予發回，附此明。
據上論結，應依刑事訴訟法第三百九十七條、第四百零一條，判決如主文。
中　　　華　　　民　　　國　　九十三　　年　　　九　　　月　　　九　　　日
                              最高法院刑事第十二庭
                                  審判長法官  陳　正　庸
                                        法官  賴　忠　星
                                        法官  王　居　財
                                        法官  張　清　埤
                                        法官  呂　永　福
      右正本證明與原本無異
                                              書  記  官
中　　　華　　　民　　　國　　九十三　　年　　　九　　　月　　 十五 　　日
                                                                      Ｒ
